【裁判字號】    99,交聲,1351
【裁判日期】    991026
【裁判案由】    違反道路交通管理處罰條例聲明異議
【裁判全文】
臺灣臺北地方法院交通事件裁定        99年度交聲字第1351號
原處分機關  交通部公路總局臺北區監理所
異  議  人
即受處分人  甲○○
上列異議人即受處分人因違反道路交通管理處罰條例案件，對於
交通部公路總局臺北區監理所於中華民國99年7 月28日所為之北
監自裁字第裁40-Z7C012575號處分（原舉發通知單案號：公警局
交字第Z7C012575 號）聲明異議，本院裁定如下：
    主  文
異議駁回。
    理  由
一、原處分意旨略以：異議人即受處分人甲○○駕駛車牌號碼95
    27-JS 號自用小客車，於民國99年06月05日下午4 時17分許
    ，在國道三號南下239.8 公里處，以時速128 公里超速行使
    ，為國道公路警察局第七警察隊警員，以雷射測距測速儀測
    速並當場攔停舉發。並經原處分機關即交通部公路總局臺北
    區監理所以「汽車行駛高速公路速度超過規定最高速限（未
    滿20公里）」之違規事實，依道路交通管理處罰條例第33條
    第1 項第1 款、第63條第1 項裁處異議人新臺幣（下同）3,
    000 元，並記違規點數1 點。
二、聲明異議意旨略以：異議人甲○○於99年6 月5 日至南投竹
    山之國道三號239.8 公里處，遭國道員警攔停開單告發異議
    人超速，而當時同方向行進之車輛至少有4 部，以目前國道
    警察所配備之雷射槍測速器僅能顯示時間、車速，無法顯示
    車號或錄影、拍照功能，在多數同方向行駛車輛中無法明確
    斷定、指出是那一輛車違規，因此對原處分不服，爰聲明異
    議等語。
三、按行車速度，依速限標誌或標線之規定，道路交通安全規則
    第93條定有明文。復按汽車行駛高速公路及快速公路，應依
    速限標誌指示，高速公路及快速公路交通管制規則第5 條亦
    有規定。再按汽車行駛於高速公路、快速公路或設站管制之
    道路，不遵使用限制、禁止、行車管制及管理事項之管制規
    則而行車速度超過規定之最高速限或低於規定之最低速限者
    ，處汽車駕駛人3,000 元以上6,000 元以下罰鍰，道路交通
    管理處罰條例第33條第1 項第1 款規定甚詳；又依同法第63
    條第1 項第1 款規定，汽車駕駛人違反道路交通管理處罰條
    例第33條第1 項之規定者，應記違規點數1 點。
四、經查：
  (一)異議人駕駛車牌號碼9527-JS 號自用小客車，於前揭時間行
    經國道三號南下239.8 公里處，為國道公路警察局第七警察
    隊警員乙○○持雷射測距測速儀測得其車速達每小時128 公
    里速並當場攔停舉發等事實，業經證人即內政部警政署國道
    公路警察局第七警察隊員警乙○○到庭證述甚明（見本院卷
    第24、25頁），且有內政部國道公路警察局舉發違反道路交
    通管理事件通知單影本在卷可佐（見本院卷第9 頁），並為
    被告所不爭執，是上開事實均堪以認定。
  (二)又本件舉發違規之經過，據證人乙○○到庭證稱：當時我們
    在國道三號南下239 公里800 公尺執行取締勤務，我持雷射
    測速器操作測速，我站立於警車前方面對來車，在99年6 月
    5 日16點17分，車號9527-JS 自小客車超速，車速是128 公
    里，該路段限速110 公里，明顯超速18公里，所以立刻以指
    揮棒指示停車，當場製單舉發等語，又證稱：因為國道三號
    車流量較小，本件舉發當時交通路況正常等語甚明（見本院
    卷第24、25頁），再參酌本件員警舉發係使用TS00959 號雷
    射測速槍，有前揭舉發通知單可參，而該測速槍係於98年9
    月15日由經濟部標準檢驗局檢定合格，有效期限至99年9 月
    30止一節，有內政部警政署國道公路警察局第七警察隊99年
    6 月29日公警七交字第0990770994號函暨所附經濟部標準檢
    驗局之雷射測速槍檢驗合格證書1 份附卷為憑（見本院卷第
    28頁），可見上開機器於本件違規發生時，係在檢驗合格之
    有效期限內，當可正常操作使用無疑；再者，異議人被警攔
    停後，經員警表示其駕車超速行駛，並出示數據予異議人觀
    看，異議人亦未表示不服一情，亦經證人乙○○證稱：「（
    攔停時他有承認他有超速嗎？）有。」、「（他當時如何表
    示？）我們跟他說有超速，之後把數據拿給他看，他就說我
    知道，在錄音光碟裡都有。」等語甚明，並提出錄音光碟1
    份以為佐證（見本院卷第24頁反面、29頁），又異議人於提
    出異議以後，均未曾表示其當時實際上並未超速，僅對於員
    警僅以雷射測速器測速一事提出爭執，且其對警員乙○○之
    證述，除認為警察執勤時所使用之裝備不能使一般民眾信服
    外，其他並無意見（詳本院卷第25頁反面），據上，本件員
    警係持檢驗合格之手持式雷射測速槍進行測速，發現異議人
    超速後，立即將其攔停並製單舉發，而異議人被攔停後亦未
    對其被測得之車速表示任何爭議，應堪認異議人超速違規之
    情節屬實。
  (三)此外，證人乙○○經本院詢以：「在你們以雷射測速槍舉發
    的過程，有無可能因為來車過多，而沒有辦法判斷當時是測
    得哪輛車子的測速？」、證稱：「不會，因為測速槍有壹個
    視窗，中間有紅點，瞄準來車車牌，扣下板機1 秒鐘後就會
    顯示那台車子的速度。」；詢以；「顯示車速是只有數據，
    還是會有那台車子影像？」，證稱：「只有速度及槍跟車子
    的距離。」；詢以：「關鍵在第一時間瞄準的時候不能出錯
    ？」，證稱：「是。」；詢以：「如果高速公路上車道車輛
    很多，有沒有可能發生難以瞄準的情況？」，證稱：「如果
    難以瞄準我們就不會勉強測速。」；詢以：「平常值勤範圍
    ？」，證稱：「國道三號211 公里到243 公里。」；詢以：
    「在這個範圍值勤多久？」，證稱：「91年到現在，每天都
    會值勤。」等語（見本院卷第24頁），足認本案舉發員警乙
    ○○對於在高速公路上取締超違規具有相當經驗，亦瞭解其
    持用測速設備之特性及限制，應不致於無法明確判定違規車
    輛時勉強舉發，益足佐徵本件員警舉發異議人之違規事實，
    應無違誤。
  (四)至於異議人雖爭執員警持用之雷射測速器僅能顯示時間、車
    速，無法顯示車號或有錄影、拍照之功能，其看到媒體報導
    有員警採用此種不具紀錄功能之測速器舉發，經法院裁定不
    罰之案例等語。按舉發機關對於行為人違反行政法上義務之
    行為，應負有舉證之責任，警察機關舉發交通違規，為消弭
    可能之爭議，固宜在現實之科技、經費、現場環境等條件下
    ，盡可能採取最完善之採證設備，如舉發機關選擇使用不具
    拍照或錄影等紀錄功能之手持式雷射測速器進行舉發，在個
    案中固較可能為處罰機關或法院質疑該舉發行為之正確性，
    惟此係因原舉發機關未能就行為人違規之事實為舉證，並使
    法院對於被舉發人有該等違規事實達於無合理懷疑之程度，
    而非如異議人所稱，以上開雷射測速槍測速即一概不予處罰
    。本件依上開事證，異議人違規事實已屬明確，業如前述，
    與其他個案之情形仍有不同，故異議人前揭所辯，應不足採
    取。
五、綜上所述，異議人確有於前揭時、地，駕駛上開車輛行駛於
    高速公路超速行駛之違規行為，是原處分機關依前揭道路交
    通管理處罰條例第33條第1 項第1 款之規定，就異議人前開
    違規行為裁處罰鍰3,000 元，並依同條例第63條第1 項記違
    規點數1 點，核無違誤，異議人之異議為無理由，應予駁回
    。
六、據上論斷，應依道路交通案件處理辦法第19條，裁定如主文
    。
中    華    民    國     99    年    10    月    26   日
                         交通法庭  法  官  陳思帆
上正本證明與原本無異。
如不服本裁定，應於裁定送達後5日內向本院提出抗告狀。
                                   書記官  林素霜
中    華    民    國     99    年    10    月    27   日

司法院資訊處製作；財團法人民間司法改革基金會備份。
